臺灣高雄地方法院刑事判決　　　　　　　92年度訴字第2090號
公　訴　人　臺灣高雄地方法院檢察署檢察官
被　　　告　甲○○
上列被告違反毒品危害防制條例案件，經檢察官提起公訴（92年
度偵字第10784 號），本院合議庭裁定由受命法官獨任進行簡式
審判程序，判決如下：
    主  文
甲○○持有第一級毒品，處有期徒刑伍月。扣案之第一級毒品海
洛因伍小包（合計淨重零點陸公克，空包裝重壹點壹肆公克）
，均沒收銷毀之。又連續轉讓第二級毒品，處有期徒刑捌月。扣
案之第二級毒品甲基安非他命壹小包（驗前毛重零點捌公克，驗
後毛重零點陸公克），沒收銷燬之。應執行有期徒刑壹年，扣案
之第一級毒品海洛因伍小包（合計淨重零點陸公克，空包裝重
壹點壹肆公克）、第二級毒品甲基安非他命壹小包（驗前毛重零
點捌公克，驗後毛重零點陸公克），均沒收銷毀之。
    事  實
一、甲○○明知海洛因及甲基安非他命，分別經公告列為毒品危
    害防制條例第2 條第2 項第1 款所稱之第一級毒品及同條項
    第2 款所稱之第二級毒品，不得非法持有、轉讓，竟基於轉
    讓第二級毒品甲基安非他命之概括犯意，亦自92年3 月10日
    起至同年月19日止，在不詳處所，將其所有之第二級毒品甲
    基安非他命無償轉讓（數量不詳）供友人蔡齡瑢施用多次。
    。復另行起意，於92年3 月10日起至同年月19日間之某日，
    在高雄縣岡山鎮大西洋遊藝場，向真實姓名年籍不詳，綽號
    「茶壺」之男子購得第一級海洛因5 小包（合計淨重0.63公
    克，空包裝重1.14公克），意圖施用而持有之。嗣於92年3
    月19日20時30分許，在高雄縣岡山鎮○○路中華電信局前，
    為警查獲，並扣得第一級毒品海洛因5 小包（合計淨重0.63
    公克，空包裝重1.14公克）、第二級毒品甲基安非他命1 小
    包（驗前毛重0.8 公克，驗後毛重0.6 公克），方知上情。
二、案經高雄縣政府警察局岡山分局報請臺灣高雄地方法院檢察
    署檢察官偵查起訴。
    理  由
壹、程序部分：
    本件被告甲○○所犯為死刑、無期徒刑或最輕本刑為3 年以
    上有期徒刑以外之罪，其於準備程序中就被訴事實為有罪之
    陳述，經法官告知簡式審判程序之旨，並聽取公訴人及被告
    之意見後，依刑事訴訟法第273 條之1 第1 項規定，裁定由
    受命法官獨任進行簡式審判程序，合先敘明。
貳、實體部分：
一、上揭事實，已據被告於本院審理中坦承不諱，核與證人蔡齡
    瑢於警詢證述之情節大致相符，另參以扣案之不明粉末5 小
    包（合計淨重0.63公克，空包裝重1.14公克）、不明晶體1
    小包（驗前毛重0.8 公克，驗後毛重0.6 公克），經送往法
    務部調查局、高雄醫學大學附設中和紀念醫院檢驗結果，分
    別確呈第一級毒品海洛因、第二級毒品甲基安非他命之陽性
    反應，此有法務部調查局92年6 月9 日調科壹字第22001520
    4 號鑑定通知書及高雄醫學大學附設中和紀念醫院92年5 月
    12日第9205-3號檢驗報告在卷可佐（分別見本院卷第29頁、
    92年度偵字第10784 號卷第11頁），則被告前開自白顯與事
    實相符，堪以採信。本件事證明確，被告前揭犯行洵堪認定
    。
二、另被告雖自承於92年3 月19日為警查獲當日上午，亦曾施用
    第一級毒品海洛因云云（見本院卷第132 頁）。惟按被告之
    自白，不得作為有罪判決之唯一證據，仍應調查其他必要之
    證據，以察其是否與事實相符，刑事訴訟法第156 條第2 項
    定有明文。經查，本件被告於為警查獲時所採集之尿液，經
    送往高雄縣衛生局以免疫學分析法、TOXI-LAB法初步檢驗，
    結果呈第一級毒品海洛因代謝後嗎啡之陰性反應，有該局煙
    毒尿液檢驗成績書1 紙在卷可憑（見92年度毒偵字第1756號
    卷第11頁）。且扣案之第一級毒品海洛因，亦僅能證明被告
    持有該等毒品之事實，不能佐證確有被告施用第一級毒品之
    犯行。是以被告上開所述：於為警查獲當日曾施用第一級毒
    品海洛因云云，尚無其他證據足資佐證，故本院即難僅憑被
    告之自白，即逕對被告論以施用第一級毒品罪，附此敘明。
三、論罪科刑部分：
  (一)按海洛因及甲基安非他命，分別係毒品危害防制條例第2 條
    第2 項第1 款所稱之第一級毒品及同條項第2 款所稱之第二
    級毒品，故核被告甲○○所為，係犯該條例第8 條第2 項之
    轉讓第二級毒品罪，及同條例第11條第1 項之持有第一級毒
    品罪。
  (二)被告持有第二級毒品甲基安非他命後，進而轉讓他人施用，
    其持有之低度行為均應為轉讓之高度行為所吸收，不另論罪
    。
  (三)被告先後多次轉讓第二級毒品甲基安非他命犯行，時間緊接
    ，犯罪構成要件相同，顯係各基於概括犯意為之，應依刑法
    第56條連續犯之規定論以一罪，並加重其刑。
  (四)又被告所犯上開二罪間，犯意各別、行為互殊，觸犯構成要
    件相異之罪名，自應分論併罰。
  (五)毒品危害防制條例雖於92年7 月9 日修正公布，並自公布後
    6 個月施行（即93年1 月9 日），惟第8 條第2 項、第11條
    第1 項均未修正，僅於修正後第8 條第6 項、第11條第4 項
    分別增定「轉讓毒品達一定數量者，加重其刑二分之一，其
    標準由行政院定之」、「持有毒品達一定數量者，加重其刑
    至二分之一，其標準由行政院定之」，復依行政院93年1 月
    7 日令訂定「轉讓持有毒品加重其刑之數量標準」，該行政
    命令第2 條規定：「轉讓、持有毒品達一定數量者，加重其
    刑至二分之一，其標準如下：二、第二級毒品：淨重10公克
    以上。三、第三級毒品：淨重20公克以上。前項所稱淨重，
    指除去包裝後之毒品重量。」，惟本件被告上開被告轉讓與
    蔡齡瑢之第二級毒品甲基安非他命，數量不詳，復無積極證
    據足認業已逾上開之10公克重量標準；另被告本身持有之第
    一級毒品海洛因，合計驗後淨重為0.63公克，亦未逾5 公克
    之標準，故無修正後毒品危害防制條例第8 條第6 項、第11
    條第4 項加重其刑之適用，亦即毒品危害防制條例修正，並
    無不利於被告，自無新舊法比較之必要，附此說明。
  (六)爰審酌被告意圖供自己施用而持有第一級毒品，又轉讓第二
    級毒品甲基安非他命與他人施用，所為戕害自己及他人健康
    至鉅，行為實不足取，惟念其犯後已坦承犯行，態度良好，
    且轉讓之數量非鉅，情節尚非重大等一切情狀，分別量處如
    主文所示之刑，並定其應執行刑，以示懲儆。
四、沒收部分：
    末按查獲之第一、二級毒品及專供製造或施用第一、二級毒
    品之器具，不問屬於犯人與否，均沒收銷燬之，毒品危害防
    制條例第18條第1 項前段定有明文。查扣案之不明粉末5 小
    包（合計淨重0.63公克，空包裝重1.14公克）、不明晶體1
    小包（驗前毛重0.8 公克，驗後毛重0.6 公克），經鑑定結
    果確含第一級毒品海洛因及第二級毒品甲基安非他命之成分
    ，均業如上述，且各該包裝袋因與其內之毒品業已無法析離
    ，應將之同視為第一級毒品，從而不問屬於犯人與否，爰併
    依上開規定宣告沒收銷燬之。而鑑驗所耗損之毒品，既已費
    失，自無庸宣告沒收銷燬。
據上論斷，應依刑事訴訟法第273 條之1 第1 項、第284 條之1
、第299 條第1 項前段，毒品危害防制條例第8 條第2 項、第11
條第1 項、第18條第1 項前段，刑法第11條、第56條、第51條第
5 款，判決如主文。
本案經檢察官乙○○到庭執行職務
中　　華　　民　　國　　94　　年　　11　　月　　17　　日
                  刑事第八庭      法　官  李育信
以上正本證明與原本無異。
如不服本判決，應於收受送達後10日內向本院提出上訴書狀。
中　　華　　民　　國　　94　　年　　11　　月　　21　　日
　　　　　　　　　　　　　　　    書記官  洪生輝
附錄本案論罪科刑法條：
毒品危害防制條例第8條第2項
轉讓第二級毒品者，處6 月以上5 年以下有期徒刑，得併科新臺
幣70萬元以下罰金。
毒品危害防制條例第11條第1 項
持有第一級毒品者，處3 年以下有期徒刑、拘役或新臺幣5 萬元
